【裁判字號】    98,簡上,37
【裁判日期】    980729
【裁判案由】    侵權行為損害賠償
【裁判全文】
臺灣高雄地方法院民事判決              98年度簡上字第37號
上  訴  人  甲○○
被上訴人    丙○○
訴訟代理人  乙○○
當事人間請求侵權行為損害賠償事件，上訴人對於民國97年8 月
7 日本院97年度雄簡字第4241號第一審判決提起上訴，本院民國
97年7 月15日言詞辯論終結，判決如下：
    主  文
上訴駁回。
第二審訴訟費用新臺幣肆仟捌佰元由上訴人負擔。
    事實及理由
一、上訴人起訴主張略以：被上訴人於民國（下同）96年9 月15
    日晚上11時40分、11時42分接連2 次以上電話留言方式，騷
    擾上訴人稱「你要倒了麼？要倒早點講」，並辱罵稱「做豎
    仔（台語，意小癟三）不要做這樣」、「敢躲、敢做，不要
    做豎仔子」；復於同年11月5 日自晚上12時許復以電話留言
    方式辱罵稱「垃圾」、於同日晚上12時2 分許，辱罵稱「豎
    仔」、「豎仔子」、於同日晚上12時6 分許，辱罵稱「做人
    不要做到這麼垃圾」、「我留話留給你，垃圾到這麼垃圾」
    、「豎仔子」、「龜仔子」、嘲弄稱「不敢出面說事情，叫
    男子漢叫女人」、「叫他去裝扮女人衣服來穿」、於同日晚
    上12時11分許，辱罵稱「要做豎仔子的人」、「電話敢留不
    敢接，垃圾」、「垃圾」、「垃圾」、「豎仔」、恐嚇稱「
    我會找你，你不要說我找你，... 我一定會找你，會等你」
    、辱罵稱「電話不接，豎仔不豎仔」、「垃圾不垃圾」、「
    要當作垃圾掃你」、恐嚇稱「你要怎樣都不要緊，我應付你
    」、辱罵稱「垃圾」、「豎仔子」、「癟三」、嘲弄稱「老
    幾」、「算老幾」、「電話不敢接」、「查埔子，實在有夠
    ... 」、「是男人還是女人」、辱罵稱「留話留這樣，垃圾
    」、「我叫你豎仔」、「白賊小孩」、「無三小路用」、「
    世界上只有你、台灣全省只有你這個壞人」。而被上訴人以
    電話留言方式騷擾、辱罵、嘲弄、恐嚇上訴人，其次數、時
    間與內容已明顯異於常情，超出了一般人所能容忍的程度，
    且雖於上訴人行動電話關機時所留言，惟上訴人開機時聽見
    上開留言，精神上均承受莫大之痛苦，其情至明，顯已侵害
    上訴人之人格法益及人身安全，造成上訴人精神上不可忍受
    之痛苦；且被上訴人於該96年11月5 日晚上12時11分許之電
    話語音留言，恫嚇上訴人稱：我會找你，你不要說我找你
    ... 我一定會找你，會等你」、「你要怎樣都不要緊，我應
    付你（台語）」。上開語調、措詞，客觀上足使一般人聽聞
    觀之，極具威脅性及挑釁意涵，接受此等言語之人，極易產
    生心理遭威脅之負擔，實難無畏懼、害怕之壓力。為此，依
    據民法第184 條第1 項、第2 項前段及第195 條第1 項前段
    法律關係，提起本訴，聲明求判令被上訴人應給付上訴人新
    台幣（下同）30萬元，及自起訴狀繕本送達被告翌日起至清
    償日止，按年息百分之5 計算之利息，並提出：光碟乙片、
    錄音帶1 捲及剪報乙份為證。
二、被上訴人則辯稱：查兩造間前於95年12月2 日發生車輛踫撞
    事故，被上訴人並於事故發生後，積極以最大誠意欲與上訴
    人達成和解，詎料，上訴人屢次拒絕與被上訴人協商，並企
    圖以刑事追訴，民事求償方式，使被上訴人疲於法院訴訟往
    來間之勞費。即上開車禍損賠事件已經鈞院調解成立，由被
    上訴人賠償上訴人30萬餘元終結，伊亦積極要理賠與上訴人
    ，但其藉故相應不理，而該時被上訴人之母生前即十分在意
    此車禍案件的後續處理問題，再三叮嚀被上訴人一定要妥善
    解決。不意被上訴人之母於96年10月31日往生，伊平素待母
    至孝，悲傷哀傷不已，於頭七法會後思及先母懸念此事，意
    想為使母親無所牽掛，乃打電話給上訴人請示如何給付賠償
    金。詎上訴人竟拒接電話，伊在悲傷過度情緒低落情狀下，
    形同被激怒始有此一情緒性留言。惟被上訴人之發言始為發
    洩情緒而已，並無恐嚇或騷擾之意。被上訴人只是要上訴人
    人接聽與之對該理賠事宜，並非默不出聲，也無連續數日不
    斷打給上訴人，應無構成騷擾；反觀上訴人明知被上訴人來
    電卻故意不接，是否有被騷擾？如以此情節即論上訴人精神
    受有痛苦請求慰藉金，是否過嚴反失衡平？被上訴人之情緒
    管理確有需要改進之處，在此願當庭公開向上訴人道歉以示
    誠意，為此請求判決駁回上訴人之訴，並聲明如受不利判決
    願供擔保，請准暫免宣告假執行等語。
三、原審法院認被上訴人以電話語音留言方式辱罵上訴人，使上
    訴人之人格法益受到侵害，上訴人雖非財產上之損害，請求
    被上訴人賠償相當之金額以資慰藉，尚無不合。審酌兩造學
    經歷、社會地位（被告現職信用合作社理事，擁有一定社會
    地位，上訴人雖有重大刑案前科，但據自稱現積極準備國家
    考試尚知上進）；被上訴人用詞率皆謾罵、嘲諷確有不當；
    惟念在被上訴人僅此以留言方式尚非對話直接訕罵，情節非
    甚重大；被上訴人當庭向上訴人誠摯致歉，上訴人雖拒絕接
    受，但認應足以適當回復其名譽及斟酌上訴人所受損害之痛
    苦程度等一切情狀，認慰撫之金額以每日2,000 元為適當，
    爰酌定為4,000 元及自訴狀繕本送達被告翌日即97年6 月12
    日起至清償日止，按週年利率百分之5 計算之遲延利息，並
    就被上訴人勝訴部分為假執行及免為假執行之宣告，另駁回
    被上訴人其餘之請求。
四、上訴人不服提起上訴略以：被上訴人過失毀損上訴人之汽車
    ，上訴人提出民刑事告訴依法均無不當。民事賠償部分於96
    年8 月14日經調解由被上訴人賠償上訴人13萬元終結，被上
    訴人稱賠償30萬餘元並非事實，且被上訴人之母親係於96年
    10月31日始往生，頭七應為96年11月7 日，被上訴人於96年
    11月5 日即留言辱罵，故被上訴人稱於其母頭七法會後思及
    先母懸念此事，伊在悲傷過渡情緒低落情狀下，加上疲於訴
    訟，在精神及身體方面無法承受之下，皆為情緒性留言發洩
    云云，即屬無據。又認以留言方式或對話直接訕罵，其精神
    上所受之壓力與痛苦，並無軒輊，被上訴人雖當庭向上訴人
    致歉，然上訴人已經拒絕接受，原審認以留言方式尚非對話
    直接訕罵，情節非甚重大，及被上訴人當庭道歉已足以適當
    回復上訴人名譽，其認事用法，即有違誤，並以被上訴人於
    96年9 月15日二次電話語音留言、96年11月5 日晚上四次電
    話語音留言，2 日撥打次數不同，且辱罵合計高達36句，上
    訴人精神上承受極大壓力與痛苦，原審認慰撫金之金額以每
    日2000元，酌定慰撫金為4000元不足撫平上訴人精神上之壓
    力與痛苦，乃聲明求為：原判決不利於上訴人之部分廢棄；
    被上訴人應再給付上訴人296000元及自97年6 月12日起至清
    償日止按年息百分之五計算之利息，第一、二審訴訟費用由
    被上訴人負擔之判決。被上訴人則對原審認定之事實不爭執
    ，被上訴人在及短時間內以電話所為情緒性之用語，應該是
    一次性之行為，不應分別認定為三十六次之行為等語，而聲
    明駁回上訴人之上訴。（原審判決被上訴人敗訴部分，未據
    被上訴人不服）
五、查上訴人主張之事實，業據其提出電話語音留言之光碟片、
    錄音帶為證，並經被上訴人對該事實予以自認，被上訴人以
    電話語音留言辱罵上訴人稱：「垃圾」、「豎仔」、「龜仔
    子」，「白賊小孩」、「無三小路用」等語其內容有貶抑他
    人人格，超出一般人所能容忍的程度，確有侵害上訴人之人
    格法益而情節重大之情形，上訴人主張之事實堪信為真實。
六、按因故意或過失，不法侵害他人之權利者，負損害賠償責任
    ，故意以背於善良風俗之方法，加損害於他人者亦同；違反
    保護他人之法律，致生損害於他人者，負賠償責任；不法侵
    害他人之身體、健康、名譽、自由、信用、隱私、貞操，或
    不法侵害其他人格法益而情節重大者，被害人雖非財產上之
    損害，亦得請求賠償相當之金額，民法第184 條第1 項、第
    2 項前段及第195 條第1 項前段分別定有明文。被上訴人以
    電話語音留言方式辱罵上訴人，使上訴人之人格法益受到侵
    害而情節重大，上訴人雖非財產上之損害，請求被上訴人賠
    償相當之金額以資慰藉，於法尚無不合。爰審酌被上訴人與
    上訴人因車輛發生碰撞衍生出民刑事訴訟，民事訴訟甫結束
    未久被上訴人又遭母喪，於母喪前後因情緒低落而以電話留
    言之方式對上訴人加以謾罵，以及謾罵之內容、次數，事後
    對上訴人致歉表示願賠償上訴人之態度；被上訴人任職信用
    合作社理事，擁有一定社會地位，上訴人有重大刑案前科，
    但已服刑完畢，擁有相當資力；以及上訴人年逾五十，社會
    經歷豐富，受有相當法律教育，對被上訴人之謾罵能適當採
    取必要措施應對，其所受損害之痛苦程度有限等一切情狀，
    認慰撫之金額仍以4,000 元為適當，上訴人主張超過此金額
    部分，並無可採。上訴人雖以前揭主張原審判決違法不當，
    惟查：1 、被上訴人於95年12月2 日碰撞上訴人汽車，上訴
    人為此提起民刑事訴追程序，雙方於96年8 月14日民事調解
    以13萬元賠償上訴人，被上訴人母親於96年10月31日往生，
    被上訴人於96年9 月15日及11月7 日以電話留言方式辱罵上
    訴人，距其母往生之時間均甚為接近，故被上訴人主張因疲
    於訴訟又遭母喪期間情緒低落而為情緒性留言發洩等情尚非
    無據，自不能僅以時間稍有出入或敘述有所不足即遽認被上
    訴人之主張與事實不符。2 、非財產上損害賠償金額之計算
    應斟酌雙方身分資力與加害程度，及其他各種情形核定相當
    之數額（最高法院51台上223號判例參照），以留言方式或
    以對話方式訕罵，被上訴人當庭道歉是否為上訴人所拒絕以
    及每日撥打幾次或合計共有幾次，此均屬法院於酌定損害賠
    償金額之裁量範圍，並非以其中一項為單一之酌定標準，自
    不能以此即謂原判決之認事用法有所違誤。準此，原審判決
    上訴人應賠償被上訴人4000元及自起訴狀繕本送達翌日即97
    年6 月12日起至清償日止，按年息百分之5 計算之利息，並
    無違誤，上訴意旨指摘原判決不當，求予廢棄改判，並為擴
    張請求均無理由，應予駁回。
七、本件事證已臻明確，兩造其餘主張及舉證，核與判決結果無
    影響，毋庸逐一論述，併此敘明。
八、據上論結，本件上訴為無理由，依民事訴訟法第436 條之1
    第3 項、第449 條第1 項及第78條，判決如主文。
中    華    民    國    98    年    7     月    29    日
                      民事第四庭審判長法  官  林玉心
                                      法  官  楊淑珍
                                      法  官  陳樹村
正本係照原本作成。
本判決不得上訴。
中    華    民    國    98    年    7     月    29    日
                                      書記官  葉姿敏
附註：
民事訴訟法第466條之1（第1項、第2項）：
對於第二審判決上訴，上訴人應委任律師為訴訟代理人。但上訴
人或其法定代理人具有律師資格者，不在此限。
上訴人之配偶、三親等內之血親、二親等內之姻親，或上訴人為
法人、中央或地方機關時，其所屬專任人員具有律師資格並經法
院認為適當者，亦得為第三審訴訟代理人。


司法院資訊處製作；財團法人民間司法改革基金會備份。
